臺灣高雄地方法院刑事判決　　　　　　　 94年度易字第753號
公　訴　人　臺灣高雄地方法院檢察署檢察官
被　　　告　丙○○
上列被告因竊盜等案件，經檢察官提起公訴（94年度偵字第1257
5 號）及移送併案審理（94年度偵字第12575 號），本院判決如
下：
    主  文
丙○○故買贓物，處有期徒刑參月；又連續攜帶兇器毀損門扇竊
盜，處有期徒刑壹年貳月。應執行有期徒刑壹年肆月。
    事  實
一、丙○○於民國90年冬季某日，騎乘母親許黃連妹所有車牌號
    碼ZKS ─521 號輕型機車（三陽廠牌，車身為紅色）外出時
    ，在不詳地點，因自摔致該機車半毀，俟為修理該車，乃將
    該車交予姓名年籍均不詳、綽號「黑肉」之成年男子修理，
    待修繕完畢後，明知「黑肉」所換裝之機車車體（不含機車
    外殼）及坐墊係來路不明之贓物【該車體及坐墊原係安裝於
    高素味所有車牌號碼ZGY ─972 號輕型機車上，平日由戊○○騎用，該機車於90年7 月8 日18時許，在高雄市三民區○○○路407 號前，遭不詳人士竊取】，竟基於贓物之認識及
    故買贓物之犯意，於上開車禍發生後約1 星期之某時，在不
    詳地點，以新臺幣（下同）3 千元之代價，向「黑肉」買受
    前開機車車體、坐墊等贓物及相關機車零件（含組裝及修理
    費用），供己使用。
二、丙○○復意圖為自己不法之所有，並基於概括犯意，於(一)94
    年2 月28日14時前之某時，行經高雄市○○區○○街28號前
    時，因見公寓大門門鎖損壞，乃逕行潛入該公寓，於爬樓梯
    至4 樓後（併案意見書將丁○○住處誤載為高雄市三民區○○○路137 巷28號4 樓），復見該處大門未上鎖，乃於同日
    14時許【併案意見書分別誤載為20時10分（指竊取甲○○所
    有物品之時間）、14時30分（指竊取丁○○所有物品之時間
    ）】，進入該出租公寓內（內有4 個房間），除乘甲○○房
    門未上鎖之際，進入甲○○房間內，徒手竊取甲○○所有現
    金3 千元、中華商業銀行信用卡1 張、聯邦商業銀行信用卡
    2 張、金項鍊1 條、金戒指1 只等物（合計價值1 萬1 千元
    ）外；另以身體撞開丁○○已上鎖之房門，進入房間內（以
    上侵入住宅部分，均未據告訴），徒手竊取丁○○所有筆記
    型電腦1 部、SONY牌數位相機1 臺等物（合計價值4 萬1 千
    元），得手後，旋逃離現場，嗣丁○○、甲○○發現遭竊後
    ，乃報警處理，經警至現場蒐證，採集指紋送驗後，查出丙○○涉案，因而查知上情。(二)又承上開竊盜犯意，先於94年
    3 月21日上午11時前之某時，至高雄市○○區○○路64巷2
    號5樓 頂層，隨手拾取他人已棄置不用之衣架1 支及客觀上
    足以危害人之生命、身體安全而足資認定為兇器使用之螺絲
    起子1 把，再於同日上午11時許下樓，持上開衣架、螺絲起
    子毀損上址3 樓鐵門門鎖（該鎖係鑲在鐵門上，已構成門扇
    之一部），未經同意，侵入乙○○住處內，竊取乙○○所有
    黑色皮包1 個、現金6 千9 百元、黃金手鐲3 只、梅花金項
    鍊1條 、紀念金幣4 枚、金元寶1 錠、金戒子12只、鑽石白
    金戒子2 只、金項鍊4 條、領帶別針金子3 只、珍珠項鍊1
    組、白金項鍊1 條及裝置金項鍊等物之盒子、袋子15個（合
    計價值24萬4 千4 百元），得手後，旋下樓騎乘車牌號碼ZK
    S ─52 1號輕型機車離開現場，嗣於同日12時20分許，在高
    雄市苓雅區○○○路332 號「國慶加油站」化妝室前，為警
    查獲，並扣得上開贓物，且經比對機車坐墊下之引擎紋身號
    碼後，亦與該機車原有引擎號碼不符，乃循線查知上情。
二、案經高雄市政府警察局苓雅分局報告臺灣高雄地方法院檢察
    署檢察官偵查起訴及移送併案審理（報告機關：高雄市政府
    警察局三民第一分局）。
    理  由
壹、證據能力部分：
  (一)扣押筆錄、扣押物品收據及扣押物品目錄表部分：
    上開文件係司法警察（官）製作，為被告以外之人於審判外
    之書面陳述，依刑事訴訟法第159 條第1 項之規定，屬於傳
    聞證據，原則上並無證據能力。惟因司法警察（官）具有公
    務員之身分，其本於法定職務當場製作上開證明文書，如有
    錯誤可當場請求更正，真實保障性極高，依刑事訴訟法第15
    9 條之4第1款之規定，得為證據。
  (二)車輛竊盜資料部分：
    車輛竊盜資料係被害人於所有車輛或車牌失竊後，向警方報
    案，警方依其所述將所紀錄之車輛或車牌失竊時間、地點等
    資料鍵入電腦，為被告以外之人於審判外之書面陳述，依刑
    事訴訟法第159 條第1 項之規定，屬於傳聞證據，原則上並
    無證據能力。惟因司法警察（官）具有公務員之身分，其本
    於法定職務製作上開文件，當民眾前往警察機關申報車輛或
    車牌失竊，受理報案之警員即會將民眾申報之資料鍵入電腦
    ，此種工作具有例行性，正確性較高，可認係刑事訴訟法第
    159 條之4 第1 款之公務員職務上製作之紀錄文書，得為證
    據。
  (三)車籍資料部分：
    車籍資料係民眾購買機車、汽車或變更車籍資料時，監理人
    員將車輛所有人、車籍資料、車輛特徵、廠牌、引擎號碼及
    異動原因等資料鍵入電腦，為被告以外之人於審判外之書面
    陳述，依刑事訴訟法第159 條第1 項之規定，屬於傳聞證據
    ，原則上並無證據能力。惟因監理人員具有公務員之身分，
    其本於法定職務製作上開文件，當民眾前往變理車籍資料時
    ，受理之監理人員即會將民眾申報之資料鍵入電腦，此種工
    作具有例行性，正確性較高，可認係刑事訴訟法第159 條之
    4 第1 款之公務員職務上製作之紀錄文書，得為證據。
  (四)相片部分：
    該相片係警員將實物拍攝而成，係非供述證據，並非被告以
    外之人於審判外之書面陳述，非屬傳聞證據，應有證據能力
    。
  (五)按被告以外之人（包括證人、鑑定人、告訴人、被害人及共
    同被告等）於審判外之陳述雖不符刑事訴訟法第159 條之1
    至之4 等四條之規定，而經當事人於審判程序同意作為證據
    ，法院審酌該言詞陳述或書面陳述作成時之情況，認為適當
    者，亦得為證據；當事人、代理人或辯護人於法院調查證據
    時，知有刑事訴訟法第159 條第1 項不得為證據之情形，而
    未於言詞辯論終結前聲明異議者，視為有前項之同意，同法
    第159 條之5 定有明文。立法意旨在於傳聞證據未經當事人
    之反對詰問予以核實，原則上先予排除。惟若當事人已放棄
    反對詰問權，於審判程序中表明同意該等傳聞證據可作為證
    據；或於言詞辯論終結前未聲明異議，基於尊重當事人對傳
    聞證據之處分權，及證據資料愈豐富，愈有助於真實發見之
    理念，且強化言詞辯論主義，使訴訟程序得以順暢進行，上
    開傳聞證據亦均具有證據能力。從而，前開被害人乙○○、
    戊○○、甲○○及丁○○於警詢中之陳述【因審判程序中，
    檢察官、辯護人均未聲請傳訊證人乙○○、戊○○及丁○○
    到庭實施交互詰問，無法藉由詰問程序，比較上開證人警詢
    中之陳述與審判中之陳述有何不符，致均無刑事訴訟法第15
    9 條之2 傳聞證據法則例外之適用；至被害人甲○○警詢中
    之陳述，核與審判中之證述相符，是其警詢中之陳述並不符
    合刑事訴訟法第159 條之2 有關傳聞例外之規定】；內政部
    警政署刑事警察局指紋鑑驗書【因該鑑定並非由審判長、受
    命法官或檢察官委託鑑定，且係針對具體個案為之，與刑事
    訴訟法第159 條之4 第1 款之文書不符】部分，雖屬傳聞證
    據，且無刑事訴訟法第159 條之1 至之4 等情形，但因被告
    同意上開證據可作為證據（詳本院卷第60頁至第63頁），且
    本院審酌上開陳述書面，並無顯不可信之情形，是依前開說
    明，應有證據能力。
貳、認定被告犯罪之依據：
一、訊據被告坦承竊盜及加重竊盜之事實，惟否認有何贓物犯行
    ，辯稱：於民國90年冬季某日，騎乘母親許黃連妹所有車牌
    號碼ZKS ─521 號輕型機車外出時，因不慎自摔致該機車半
    毀，嗣以3 千元之代價，請綽號「黑肉」之友人修理機車，
    伊不知該機車車體及坐墊係贓物等語。經查：
  (一)被告於94年3 月21日12時20分許，騎乘上開機車行經高雄市
    苓雅區○○○路332 號「國慶加油站」化妝室前時，為警攔
    檢，經警比對該機車坐墊下之引擎紋身號碼後，發現與該車
    原有引擎號碼不符；又該機車車體【不含機車外殼，因高素
    味所有機車外殼係綠色（詳車輛失竊資料，警卷第27頁），
    而前開機車修繕後之外殼係白色（詳警卷第21頁之機車相片
    ），顯見高素味所有機車外殼並未換裝於該機車上】及坐墊
    原係安裝於高素味所有車牌號碼ZGY ─972 號輕型機車上，
    平日由戊○○騎用，該機車於90年7 月8 日18時許，在高雄
    市三民區○○○路407 號前，遭不詳人士竊取等事實，除為
    被告列為不爭執之事項外（詳本院卷第60頁第9 行以下），
    復經被害人戊○○於警詢陳述明確（詳警卷第3 頁至第4 頁
    ），並有車籍資料、車輛失竊資料、照片、扣押筆錄、扣押
    物品目錄及扣押物品收據附警卷可參（詳警卷第12頁至第16
    頁、第21頁、第26頁至第27頁）。準此，被告所騎用機車上
    之車體及坐墊等物，應係被害人戊○○所失竊之贓物等事實
    ，應堪以認定。
  (二)按持有贓物之原因眾多，或基於故買或其他原因，雖無法僅
    憑持有贓物，即推認被告有故買贓物之行為及贓物之認識，
    但本院審酌：被告自承：自10幾歲起即與「黑肉」認識，
    當時「黑肉」住在其家附近，現在無法聯絡，「黑肉」係從
    事機車解體工作等語（詳本院卷第83頁第12行至第19行），
    職是，被告所陳如果屬實，因其自10幾歲起即與「黑肉」認
    識，在認識時間非短、住處相近下，且徵以被告曾委請「黑
    肉」修車，則雙方交情應甚熟稔，衡情被告豈有不知「黑肉
    」真實姓名、聯絡電話，是被告前開辯詞，已難採信，被告
    既無法舉出「黑肉」之真實姓名、聯絡電話，應認其與「黑
    肉」並不熟識；再者，被告既與「黑肉」不熟，而「黑肉
    」又係從事機車解體工作，並非經營機車行之正規機車修理
    業者，則被告與不熟識之機車解體從業人員從事交易，在交
    易人員背景不明，且機車解體業者取得機車零件之來源管道
    亦屬不詳下，被告竟仍願與「黑肉」從事交易，難謂其無贓
    物之認識。此外，上開機車因被告騎用後，發生自摔而半
    毀，顯見該車受損相當嚴重，而修繕後之機車，不僅更換機
    車坐墊、機車車體，且更換機車外殼，如由一般正規修理業
    者修理，連同零件換裝費用、修理費用，費用應超出3 千元
    甚多，然被告竟以3 千元之代價，完成機車修繕，其以低於
    市價甚多之價格，取得價值顯不相當之機車零件，其不知該
    機車車體、坐墊係來源不明之物，實難採信，益徵被告買受
    前開贓物，應有贓物之認識至明。從而，被告辯稱：其不知
    機車之機車車體及坐墊係贓物等語，不可採信。被告故買贓
    物之犯行，應堪以認定。
  (三)上開犯罪事實二所示之竊盜、加重竊盜犯行，業據被告於本
    院審理中自白在卷（詳本院卷第81頁第1 行至第5 行、第83
    頁第11行、第83頁倒數第3 行至第84頁第9 行），並經被害
    人乙○○、甲○○、丁○○分別於警詢及本院審理中陳述明
    確（詳警卷第5 頁至第6 頁、併案警卷A2第1 頁至第9 頁、
    本院卷第79頁倒數第2 行至第80頁倒數第9 行）。本院審酌
    ：被告於94年3 月21日上午11時，持衣架、螺絲起子毀損
    高雄市○○區○○路64巷2 號4 樓鐵門，侵入被害人乙○○
    住處內，竊取被害人乙○○所有黑色皮包1 個、現金6 千9
    百元、黃金手鐲3 只、梅花金項鍊1 條、紀念金幣4 枚、金
    元寶1 錠、金戒子12只、鑽石白金戒子2 只、金項鍊4 條、
    領帶別針金子3 只、珍珠項鍊1 組、白金項鍊1 條及裝置金
    項鍊等物之盒子、袋子15個等物後，旋下樓騎乘系爭機車機
    車離開現場，嗣於同日12時20分許，騎經在高雄市苓雅區○○○路332 號「國慶加油站」化妝室前，為警查獲，並扣得
    上開贓物等情，有照片、扣押筆錄、扣押物品目錄及扣押物
    品收據附警卷可參（詳警卷第12頁至第17頁、第22頁至第25
    頁）；被告於94年2 月28日14時，至高雄市○○區○○街
    28 號4樓後，乃分別進入被害人甲○○、丁○○房間內行竊
    ，於行竊之際，在現場遺有指紋，而被害人甲○○、丁○○
    發現遭竊後，乃報警，嗣經警員至現場採集指紋送驗後，得
    知現場遺留之指紋為被告竊取物品所留等情，有內政部警政
    署刑事警察局94年3 月29日刑紋字第0940 044337 號鑑驗書
    及所附指紋卡片在卷可參（詳併案警卷A2第10頁至第11頁）
    ，足以佐證被告確實竊取被害人甲○○、丁○○所有之物品
    ；被害人丁○○固於警詢中陳稱：其房門喇叭鎖糟人以刀
    子撬開等語（詳併案警卷A2第8 頁第14行），惟因被告辯陳
    ：係以身體撞開該房門等語，且參以本件並未有刀子扣案，
    而被害人丁○○雖見到被告，但未親眼目擊行竊過程，自無
    法僅憑被害人丁○○主觀臆測之語，即認被告攜帶刀子等兇
    器，破壞房門喇叭鎖而入內行竊。從而，因被告自白核與事
    實相符，是被告上開竊盜、加重竊盜犯行，亦堪以認定。
  (四)綜上，本件事證明確，被告故買贓物、竊盜及加重竊盜等犯
    行，均堪以認定。
二、核被告所為，係犯刑法第349 條第2 項故買贓物罪、第320
    條第1 項之普通竊盜罪【即竊取被害人甲○○部品部分。又
    被告係於94年2 月28日14時時，竊取被害人甲○○所有物品
    ，業經本院認定如前，因竊盜當時尚非日沒後，並非夜間侵
    入住宅竊盜，移送併辦意旨認被告係夜間侵入住宅竊盜，容
    有誤會】、第321 條第1 項第2 款毀損門扇竊盜罪【即竊取
    被害人丁○○物品部分。另被告雖以身體撞開大門喇叭門鎖
    ，惟喇叭鎖係鑲在房門上之鎖，並非附加於門上之掛鎖，因
    該喇叭鎖已構成門之一部，加以毀損，應係毀損門扇，而非
    毀損安全設備（最高法院64年7 月15日決議意旨參照）】、
    第321 條第1 項第2 款、第3 款之攜帶兇器毀損門扇竊盜罪
    【按螺絲起子客觀上足以危害人之生命、身體安全，應足資
    認定為兇器，業經本院當庭勘驗屬實（詳本院卷第78頁倒數
    第4 行以下）。且被告係以衣架、螺絲起子破壞門鎖進入房
    內，竊取被害人乙○○所有物品，因該門鎖係鑲在房門上之
    鎖，並非附加於門上之掛鎖，已構成門之一部，加以毀損，
    應係毀損門扇，是公訴人認被告係毀越安全設備竊盜，亦有
    誤會。此外，毀越門扇而入室行竊，其越入行為即屬侵入住
    宅，已結合於所犯加重竊盜之罪質中，無更行構成侵入住宅
    罪之理（最高法院27年度上字第1887號判例意旨參照），亦
    不再論以毀損罪，是公訴人認被告另犯刑法第306 條之侵入
    住宅罪，與前開加重竊盜罪有方法、目的之牽連犯關係，不
    無違誤】。再者，被告先後3 次竊盜、加重竊盜犯行，時間
    緊接，方法相同，所犯又係構成要件相同之罪名，顯係基於
    概括犯意反覆為之，為連續犯，應依刑法第56條之規定，論
    以情節較重之連續攜帶兇器毀損門扇竊盜罪【即竊取被害人
    乙○○所有物品部分，因該次竊取物品價值為24萬4 千4 百
    元，遠高於被害人甲○○失竊物品價值1 萬1 千元、被害人
    丁○○失竊物品價值4 萬1 千元，是應論以情節較重之竊取
    被害人乙○○所有物品之犯行】。又被告所犯連續攜帶兇器
    毀損門扇竊盜罪、故買贓物罪間，犯意各別，行為互殊，應
    分論併罰之。爰審酌被告正值壯年，竟不思以正當途徑獲取
    財物，仍以低價故買贓物、屢次竊取他人財物，行為實屬不
    該，惟念其犯後坦承竊盜犯行，並參以竊取被害人乙○○所
    有之物、故買之贓物，雖已發還被害人乙○○、戊○○，但
    被害人甲○○、丁○○失竊之物品，並未返還，及酌以竊取
    物品價值達29萬6 千4 百元及故買贓物之價值等一切情狀，
    分別量處如主文所示之刑，並定其應執行刑。至扣案螺絲起
    子1 把、未扣案衣架1 個，雖係被告供犯加重竊盜罪所用之
    物，業據被告供明在卷（詳警卷第2 頁第5 行以下），惟因
    上開物品係被告撿拾他人棄置之物行竊（並無證據證明係他
    人遺失物或失竊物），其中螺絲起子部分，係案發後，被告
    帶同警方於失竊現場取出（詳警卷第23頁左上方之相片）；
    而衣架部分，則於竊盜後丟棄，並未扣案，顯見被告撿拾前
    開棄置物後，並無所有之意思，基於上開物品並非被告所有
    ，爰不依刑法第38條第1 項第2 款規定，宣告沒收之。
三、移送併案審理部分（臺灣高雄地方法院檢察署94年度偵字第
    12575 號，即竊取被害人甲○○、丁○○所有物品部分），
    與起訴之竊盜犯行（即竊取被害人乙○○所有物品部分），
    具有連續犯之裁判上一罪關係，為起訴效力所及，本院自應
    併予審究。
據上論斷，應依刑事訴訟法第299 條第1 項前段，刑法第56條、
第321 條第1 項第2 款、第3 款、第349 條第2 項、第51條第5
款，罰金罰鍰提高標準條例第1 條前段，判決如主文。
中　　華　　民　　國　　94　　年　　9 　　月　　27　　日
                  刑事第一庭    審判長法  官 黃建榮
                                      法  官 陳宛榆
                                      法  官 方百正
以上正本證明與原本無異。
如不服本判決，應於收受送達後10日內向本院提出上訴書狀。
中　　華　　民　　國　　94　　年　　9 　　月　　27　　日
　　　　　　　　　　　　　　　　　　  書記官 郭素蓉
附錄本案論罪科刑法條：
刑法第321條
犯竊盜罪而有左列情形之一者，處六月以上、五年以下有期徒刑：
一  於夜間侵入住宅或有人居住之建築物、船艦或隱匿其內而犯之
    者。
二  毀越門扇、牆垣或其他安全設備而犯之者。
三  攜帶兇器而犯之者。
四  結夥三人以上而犯之者。
五  乘火災、水災或其他災害之際而犯之者。
六  在車站或埠頭而犯之者。
前項之未遂犯罰之。
刑法第349條
收受贓物者，處3 年以下有期徒刑、拘役或500 元以下罰金。
搬運、寄藏、故買贓物或為牙保者，處5 年以下有期徒刑、拘役
或科或併科1 千元以下罰金。
因贓物變得之財物，以贓物論。
